臺灣板橋地方法院刑事判決　　　　　　100年度交訴字第160號
公　訴　人　臺灣板橋地方法院檢察署檢察官
被　　　告　吳進益
上列被告因公共危險等案件，經檢察官提起公訴（九十九年度偵
字第三０七六０號、一００年度偵字第四九六五號），被告於本
院準備程序進行中，就被訴事實為有罪之陳述，經本院告知簡式
審判程序意旨，並聽取公訴人及被告之意見後，本院合議庭裁定
由受命法官獨任依簡式審判程序審理，並判決如下：
    主  文
吳進益犯竊盜罪，累犯，處有期徒刑參月。扣案之鑰匙壹支，沒
收之；又犯行使偽造私文書罪，累犯，處有期徒刑參月；又犯過
失傷害罪，處有期徒刑參月；又犯肇事致人傷害逃逸罪，累犯，
處有期徒刑柒月。應執行有期徒刑壹年貳月。扣案同前之鑰匙壹
支，沒收之。
    事  實
一、吳進益（所涉強盜、傷害罪嫌部分，另經檢察官為不起訴處
    分）前因施用毒品案件，經本院以九十六年度訴字第二九三
    六號判處有期徒刑十月確定，於民國九十七年九月三十日縮
    刑期滿執行完畢。詎其仍不知悔改，復分別為以下犯行：
  (一)吳進益意圖為自己不法之所有，於九十九年十一月十日上午
    九時許，在臺北市中正區市○○道上某機車停車格內，以自
    備鑰匙一支，竊取李清泉所有車號HDU-438 號重型機車一部
    ，得手後將該機車原有車牌二面丟棄，改懸掛其所有之號碼
    FAG-147 號車牌，並基於行使偽造準私文書之犯意，於同日
    上午十時至下午一時間之某時許，在新北市五股區（改制前
    為臺北縣五股鄉，以下均以改制後名稱稱之）成泰路四段獅
    子頭一帶之山區，將上開機車三處之原引擎號碼磨滅，再以
    榔頭及數字模具重新打刻FAG-147 號重型機車所配屬之引擎
    號碼FG100609號，供己代步之用，足以生損害於李清泉及公
    路監理機關對於車籍管理之正確性。
  (二)吳進益考領之重型機車駕駛執照前於九十三年間因道路交通
    違規事件未繳清罰鍰，已遭公路監理機關於九十三年三月十
    六日易處逕行註銷，至今仍未重新考領適當之重型機車駕駛
    執照，視同無重型機車駕駛執照（起訴書漏載此部分事實）
    ，然其仍於九十九年十一月十日下午一時許，駕駛上開機車
    搭載陳四郎（所涉強盜、傷害罪嫌部分，另經檢察官為不起
    訴處分）沿新北市八里區獅子頭抽水站下坡道往新北市○○
    區○○路四段方向行駛，行經新北市○○區○○路四段一四
    ０八八號電線桿附近前開下坡道與成泰路四段路口時，本應
    注意車輛行駛時，駕駛人應注意車前狀況，並隨時採取必要
    之安全措施，而依當時天候及道路狀況，亦無不能注意之情
    事，竟疏未注意及此，與由黃春華所駕駛、沿新北市○○區
    ○○路四段蘆洲方向行駛之車號DFZ-341 號（起訴書誤載為
    DFZ-347 號）輕型機車發生擦撞，致黃春華人車倒地，因而
    受有右鎖骨骨折、左手拇指骨折、右面頰挫傷及雙膝挫傷等
    傷害。詎吳進益駕駛上開機車肇事致黃春華受傷後，未思在
    場救助傷者就醫，且未報警處理，亦未施以其他維護肇事現
    場以避免損害擴大之必要處置，反而萌生逃逸之犯意，旋即
    駕車駛離現場而逃逸。
    嗣經警據報前往現場處理，並調閱監視錄影畫面，查得吳進
    益與陳四郎共乘機車，並循線於同年月十四日晚間九時許，
    至吳進益位在新北市○○區○○街七十二巷十三弄十號四樓
    住所依法逕行拘提而查獲，並扣得吳進益所有供上揭竊盜犯
    行所用之鑰匙一支，及另扣得深色外套一件、半罩式安全帽
    一頂、與起獲李清泉所有之重機車一台（已發還），又至陳
    四郎位在新北市○○區○○路二四三巷九號三樓居所，扣得
    淺色外套一件，始循線查悉上情。
二、案經黃春華訴由新北市政府警察局蘆洲分局報告臺灣板橋地
    方法院檢察署檢察官偵查起訴。
    理  由
壹、程序事項：
    被告吳進益所犯係死刑、無期徒刑或最輕本刑為三年以上有
    期徒刑以外之罪，亦非屬高等法院管轄第一審之案件，其於
    準備程序中就被訴事實為有罪之陳述，經本院告知簡式審判
    程序之旨，並聽取公訴人及被告之意見後，經本院合議庭認
    為適宜，乃依刑事訴訟法第二百七十三條之一第一項規定，
    裁定由受命法官獨任進行簡式審判程序，先予敘明。
貳、實體事項：
一、上揭犯罪事實，業據被告於本院準備程序及審理中自白不諱
    （參見本院卷一００年八月二十六日準備程序筆錄第二頁、
    同日審判筆錄第五頁），並經同案被告即證人陳四郎、告訴
    人即證人黃春華、被害人即證人李清泉、證人李庭宇分別於
    警詢及偵查中證述明確，並有證人陳志遠之刑事案件查訪表
    、新北市政府警察局蘆洲分局轄內被告吳進益等人涉案現場
    勘察報告、臺北市政府警察局車輛協尋電腦輸入單、失車案
    件基本資料詳細畫面報表、贓物認領保管單、公祥醫院診斷
    證明書、馬偕紀念醫院淡水分院診斷證明書、告訴人黃春華
    受傷照片、交通肇事狀況分析圖、現場及車輛照片、搜索扣
    押筆錄（含扣押物品目錄表，扣押物為深色外套一件、半罩
    式安全帽一頂、淺色外套一件）等件在卷可參。復有扣案被
    告所有供上揭竊盜犯行所用之鑰匙一支可資佐證。綜上所述
    ，足見被告之自白核與事實相符，應可採為論罪科刑之依據
    。從而，本件事證已臻明確，被告犯行洵堪認定，應予依法
    論科。
二、按汽車車身號碼、引擎號碼係汽車製造廠商出廠之標誌，乃
    表示一定用意之證明，依刑法第二百二十條規定，應以私文
    書論，倘將汽車上原有之車身號碼、引擎號碼磨滅，再打造
    另一號碼，乃具有創設性，應屬偽造。而監理機關管理汽、
    機車，係以車輛之牌號及車身號碼、引擎號碼為依據，所登
    載內容，係記載某號車牌配屬某號車身號碼、引擎號碼，此
    乃公知事實，改造車身號碼、引擎號碼之結果，顯然妨害監
    理機關對車輛之管理，自足以生損害於公路主管機關之管理
    及製造廠商之信譽，應論以同法第二百十條之偽造私文書罪
    （最高法院九十年度台上字第三三二二號、七十六年度台上
    字第三三九一號、六十九年度台上字第三六０號判決意旨可
    資參照）。查本件被告就竊得車號HDU-438 號重型機車之三
    處原引擎號碼磨滅後，再以榔頭及數字模具重新打刻FAG-14
    7 號重型機車所配屬之引擎號碼FG100609號，係消滅原文書
    而重新製作完全不同之新文書，即為偽造而非變造，合先敘
    明。核被告所為，係犯刑法第三百二十條第一項之普通竊盜
    罪、刑法第二百十六條、第二百二十條第一項、第二百十條
    之行使偽造準私文書罪、刑法第二百八十四條第一項前段之
    過失傷害罪、刑法第一百八十五條之四之駕駛動力交通工具
    肇事致人受傷而逃逸罪。又被告偽造機車引擎號碼後復持以
    行使，其偽造準私文書之低度行為，為行使之高度行為所吸
    收，不另論罪。被告所犯前開四罪，犯意各別，行為互殊，
    應予分論併罰。又被告前因施用毒品案件，經本院以九十六
    年度訴字第二九三六號判處有期徒刑十月確定，於九十七年
    九月三十日縮刑期滿執行完畢，此有臺灣高等法院被告前案
    紀錄表一份在卷可參，其前受有期徒刑之執行完畢，於五年
    以內故意再犯本件最重為有期徒刑以上之三罪（普通竊盜罪
    、行使偽造準私文書罪、駕駛動力交通工具肇事致人受傷而
    逃逸罪），各為累犯，應依刑法第四十七條第一項規定，各
    加重其刑。又按汽機車駕照為駕駛汽機車之許可憑證，乃駕
    照經吊扣、吊銷或註銷，其處分期間即無許可駕駛汽、機車
    之憑證，自不得駕駛汽、機車，故於駕照吊扣、吊銷或註銷
    期間駕車，無駕駛許可憑證，自應認係無照駕駛（司法院
    廳刑一字第05283 號函、最高法院九十一年度台上字第五二
    七四號判決意旨可資參照）；且重型機器腳踏車駕駛執照經
    吊（註）銷後，即已喪失駕駛機器腳踏車之有效許可，其應
    視同為無重型機器腳踏車駕駛執照…（交通部九十一年七月
    十日交路字第0910006781號函釋意旨亦可參照）。查本件被
    告考領之重型機車駕駛執照前於九十三年間因道路交通違規
    事件未繳清罰鍰，已遭公路監理機關於九十三年三月十六日
    易處逕行註銷，至今仍未重新考領適當之重型機車駕駛執照
    ，此有公路監理電子閘門證號查詢機車駕駛人單一紙在卷可
    參，準此以觀，則被告之重型機車駕駛執照既經註銷，卻仍
    駕車於道路上行駛，自屬無照駕駛，其因而肇事致人受傷，
    依法應負過失傷害罪之刑事責任，則其就此部分所犯過失傷
    害罪應依道路交通管理處罰條例第八十六條第一項規定，加
    重其刑，公訴意旨就此疏未論及，稍有未洽，併予敘明。爰
    審酌被告犯後於本院準備程序及審理中已能坦認全部犯行，
    犯後態度難謂不佳，惟其迄今仍未能與告訴人黃春華達成和
    解，對告訴人黃春華所造成損害非輕，又其對所竊得之上開
    機車偽造引擎號碼，影響被害人李清泉之權益及公路監理機
    關對於車籍管理之正確性，兼衡其犯罪之動機、目的、手段
    等一切情狀，分別量處如主文所示之刑，並定其應執行之刑
    ，以資懲儆。至扣案之鑰匙一支，係被告所有供本件上述竊
    盜犯行所用之物，業據其於本院審理中供承在卷可按，爰依
    刑法第三十八條第一項第二款之規定，併予宣告沒收。又警
    方所扣得之深色外套一件、半罩式安全帽一頂，雖屬被告所
    有，且為被告為本件犯行時穿著之衣物，惟該等物品未達防
    止告訴人、被害人及警方辨識其身分之功用，此有該等物品
    照片九張在卷可參（參見九十九年度偵字第三０六七０號偵
    卷第七五—七九頁），且該等物品本有其適當之用途，固足
    作為被告為本件犯行之佐證，但性質上非屬供犯罪所用之物
    ，且均非屬違禁物；另警方自同案被告陳四郎居所扣得之淺
    色外套一件，亦無證據證明與本件犯行有關，亦非屬違禁物
    ，爰均不另為沒收之諭知，附此敘明。
據上論斷，應依刑事訴訟法第二百七十三條之一第一項、第二百
九十九條第一項前段，道路交通管理處罰條例第八十六條第一項
，刑法第三百二十條第一項、第二百十六條、第二百十條、第二
百二十條第一項、第二百八十四條第一項前段、第一百八十五條
之四、第五十一條第五款、第四十七條第一項、第三十八條第一
項第二款，刑法施行法第一條之一，判決如主文。
本案經檢察官楊承翰到庭執行職務。
中    華    民    國   100    年    9     月    30    日
                  刑事第十六庭    法  官  林家賢
上列正本證明與原本無異。
如不服本判決，應於判決送達後十日內，向本院提出上訴書狀，
並應敘述具體理由；其未敘述上訴理由者，應於上訴期間屆滿後
二十日內向本院補提理由書（均須按他造當事人之人數附繕本）
「切勿逕送上級法院」。
                                  書記官  許清秋
中    華    民    國   100    年    9     月    30    日
附錄本判決論罪科刑法條：
刑法第三百二十條第一項：
意圖為自己或第三人不法之所有，而竊取他人之動產者，為竊盜
罪，處五年以下有期徒刑、拘役或五百元以下罰金。
刑法第二百十條：
偽造、變造私文書，足以生損害於公眾或他人者，處五年以下有
期徒刑。
刑法第二百十六條：
行使第二百十條至第二百十五條之文書者，依偽造、變造文書或
登載不實事項或使登載不實事項之規定處斷。
刑法第二百二十條第一項：
在紙上或物品上之文字、符號、圖畫、照像，依習慣或特約，足
以為表示其用意之證明者，關於本章及本章以外各罪，以文書論
。
刑法第二百八十四條第一項：
因過失傷害人者，處六月以下有期徒刑、拘役或五百元以下罰金
，致重傷者，處一年以下有期徒刑、拘役或五百元以下罰金。
刑法第一百八十五條之四：
駕駛動力交通工具肇事，致人死傷而逃逸者，處六月以上五年以
下有期徒刑。